【裁判字號】    98,訴,799
【裁判日期】    980331
【裁判案由】    毒品危害防制條例
【裁判全文】
臺灣板橋地方法院刑事判決               98年度訴字第799號
公  訴  人  臺灣板橋地方法院檢察署檢察官
被      告  甲○○
                    國民
上列被告因違反毒品危害防制條例案件，經檢察官提起公訴（98
年度毒偵字第788 號），被告於準備程序中就被訴事實為有罪之
陳述，經本院合議庭裁定由受命法官獨任進行簡式審判程序，並
判決如下：
    主      文
甲○○施用第一級毒品，累犯，處有期徒刑壹年，扣案之第一級
毒品海洛因壹包（驗前淨重零點壹陸陸公克，驗後餘重零點壹陸
肆公克）沒收銷燬之，扣案之第一級毒品海洛因包裝袋壹個沒收
之；又施用第二級毒品，累犯，處有期徒刑陸月。應執行有期徒
刑壹年肆月，扣案之第一級毒品海洛因壹包（驗前淨重零點壹陸
陸公克，驗後餘重零點壹陸肆公克）沒收銷燬之，扣案之第一級
毒品海洛因包裝袋壹個沒收之。
    事      實
一、甲○○前於民國91年間，因施用毒品案件，經依本院91年度
    毒聲字第2447號裁定送觀察、勒戒後，因無繼續施用毒品之
    傾向，於91年10月22日釋放出所。又於92年間，因施用毒品
    案件，經本院以92年度訴字第1745號判處有期徒刑8 月確定
    ；復因過失傷害案件，經本院以92年度交易字第308 號判處
    有期徒刑5 月確定。上開2 案嗣經合併定其應執行刑為有期
    徒刑1 年確定，入監服刑後，於93年12月15日縮刑期滿，翌
    日因縮短刑期執畢出監。再於94年間，因施用毒品案件，經
    本院以94年度訴字第1898號判處有期徒刑10月，嗣經臺灣高
    等法院以94年度上訴字第3865號駁回上訴確定；又於95年間
    ，因施用毒品案件，經臺灣高等法院以95年度上訴字第4528
    號判處應執行有期徒刑1 年6 月確定，嗣經臺灣高等法院以
    96年度聲減字第1100號裁定減刑為有期徒刑9 月確定。上開
    2 案接續執行，嗣於96年10月22日縮刑期滿，翌日因縮短刑
    期執畢出監。詎仍不知悔改，復基於施用第一級毒品海洛因
    之犯意，於98年1 月18日晚間某時，在臺北縣三重市○○街
    255 巷17弄1 號5 樓住處，以將海洛因攙入香菸後吸食之方
    式，施用第一級毒品海洛因。另基於施用第二級毒品甲基安
    非他命之犯意，於98年1 月18日晚間某時，在上址住所，以
    將第二級毒品甲基安非他命置於玻璃球內燒烤後吸食其煙霧
    之方式，施用第二級毒品甲基安非他命。嗣於翌日凌晨1 時
    許，在臺北縣三重市○○○路與忠孝路口為警查獲，並扣得
    其所有供以施用之第一級毒品海洛因1 包（驗前淨重0.166
    公克，驗後餘重0.164 公克）。經採尿送驗結果，呈安非他
    命類（安非他命、甲基安非他命）及鴉片類（嗎啡）陽性反
    應，始悉上情。
二、案經臺北縣政府警察局三重分局報請臺灣板橋地方法院檢察
    署檢察官偵查起訴。
    理      由
一、本案被告甲○○所犯係死刑、無期徒刑、最輕本刑為3 年以
    上有期徒刑以外之罪，其於準備程序中就前揭被訴事實為有
    罪之陳述，經受命法官告知簡式審判程序之旨，並聽取其與
    公訴人之意見後，本院認無不得或不宜改依簡式審判程序進
    行之情事，依刑事訴訟法第273 條之1 第1 項、第284 條之
    1 規定，裁定本案由受命法官獨任進行簡式審判程序，合先
    敘明。
二、按施用第一、二級毒品為犯罪行為，毒品危害防制條例第10
    條定有處罰明文。故施用第一、二級毒品者，依前揭規定本
    應科以刑罰。惟基於刑事政策，對合於一定條件之施用者，
    則依同條例第20條、第23條之規定，施以觀察、勒戒及強制
    戒治之保安處分。又毒品危害防制條例於92年7 月9 日修正
    公布，自93年1 月9 日施行，其中第20條、第23條將施用毒
    品之刑事處遇程序，區分為「初犯」及「五年內再犯」、「
    五年後再犯」。依其立法理由之說明：「初犯」，經觀察、
    勒戒或強制戒治後，應為不起訴處分或不付審理之裁定；經
    觀察、勒戒或強制戒治執行完畢釋放後，「五年內再犯」者
    ，因其再犯率甚高，原實施之觀察、勒戒及強制戒治既已無
    法收其實效，爰依法追訴或裁定交付審理。至於經觀察、勒
    戒或強制戒治執行完畢釋放後，「五年後再犯」者，前所實
    施之觀察、勒戒或強制戒治已足以遮斷其施用毒品之毒癮，
    為期自新及協助其斷除毒癮，仍適用「初犯」規定，先經觀
    察、勒戒或強制戒治之程序。從而依修正後之規定，僅限於
    「初犯」及「五年後再犯」二種情形，始應先經觀察、勒戒
    或強制戒治程序。倘被告於5 年內已再犯，經依法追訴處罰
    ，縱其第3 次（或第3 次以上）再度施用毒品之時間，在初
    犯經觀察、勒戒或強制戒治執行完畢釋放5 年以後，已不合
    於「五年後再犯」之規定，且因已於「五年內再犯」，顯見
    其再犯率甚高，原實施觀察、勒戒或強制戒治，已無法收其
    實效，即應依該條例第10條處罰。至於第3 次（或第3 次以
    上）施用毒品之時間，是否宜有期間限制？以多久為適宜？
    則分屬刑事政策、專門醫學之範圍，非審判機關所能決定，
    有待循立法途徑解決（最高法院97年度第5 次刑事庭會議決
    議參照）。查被告前於91年間，因施用毒品案件，經依本院
    91年度毒聲字第2447號裁定送觀察、勒戒後，因無繼續施用
    毒品之傾向，於91年10月22日釋放出所。又於92年間，因施
    用毒品案件，經本院以92年度訴字第1745號判處有期徒刑8
    月確定；復因過失傷害案件，經本院以92年度交易字第308
    號判處有期徒刑5 月確定。上開2 案嗣經合併定其應執行刑
    為有期徒刑1 年確定，入監服刑後，於93年12月15日縮刑期
    滿，翌日因縮短刑期執畢出監。再於94年間，因施用毒品案
    件，經本院以94年度訴字第1898號判處有期徒刑10月，嗣經
    臺灣高等法院以94年度上訴字第3865號駁回上訴確定；又於
    95年間，因施用毒品案件，經臺灣高等法院以95年度上訴字
    第4528號判處應執行有期徒刑1 年6 月確定，嗣經臺灣高等
    法院以96年度聲減字第1100號裁定減刑為有期徒刑9 月確定
    。上開2 案接續執行，嗣於96年10月22日縮刑期滿，翌日因
    縮短刑期執畢出監等情，有臺灣高等法院被告前案紀錄表1
    份附卷可考。是被告所為本案施用毒品犯行，距上開觀察、
    勒戒執行完畢釋放雖已逾5 年，惟被告在上開觀察、勒戒執
    行完畢釋放後5 年內，既已再犯施用毒品之罪，並經追訴處
    罰，揆諸前揭說明，其本次犯行即與毒品危害防制條例第20
    條第3 項所稱之「5 年後再犯」有別，是公訴人依法追訴，
    於法並無不合，本院自應依法論科。
三、上揭犯罪事實，業據被告於本院審理時供認不諱，且其為警
    採集之尿液，經送請臺灣檢驗科技股份有限公司以EIA 酵素
    免疫分析法初步檢驗，再以GC/MS 氣相層析／質譜儀法確認
    檢驗結果，呈安非他命類（安非他命、甲基安非他命）及鴉
    片類（嗎啡）陽性反應，有該公司98年2 月6 日濫用藥物檢
    驗報告、臺北縣政府警察局三重分局查獲毒品案件被移送者
    姓名、代碼對照表各1 份在卷可資佐證。此外，並有扣案之
    白色粉末1 包可查。又該白色粉末經送請交通部民用航空局
    航空醫務中心鑑定結果，檢出第一級毒品海洛因成分，驗前
    淨重0.166 公克，驗後餘重0.164 公克等情，有交通部民用
    航空局航空醫務中心毒品鑑定書1 紙在卷可查。足徵被告任
    意性之自白與事實相符，應堪採信。本案事證已臻明確，被
    告犯行堪以認定，應依法論科。
四、按海洛因及甲基安非他命分屬毒品危害防制條例第2 條第2
    項第1 、2 款所定之第一、二級毒品，均不得非法持有、施
    用。是核被告所為，係犯毒品危害防制條例第10條第1 項之
    施用第一級毒品罪及同條第2 項之施用第二級毒品罪。被告
    持有第一級毒品海洛因及第二級毒品甲基安非他命進而施用
    ，其持有海洛因及甲基安非他命之低度行為，均應為施用之
    高度行為所吸收，均不另論罪。被告所犯上開施用第一級毒
    品罪及施用第二級毒品罪之間，犯意各別，罪名不同，應分
    論併罰。又被告前於92年間，因施用毒品案件，經本院以92
    年度訴字第1745號判處有期徒刑8 月確定；復因過失傷害案
    件，經本院以92年度交易字第308 號判處有期徒刑5 月確定
    。上開2 案嗣經合併定其應執行刑為有期徒刑1 年確定，入
    監服刑後，於93年12月15日縮刑期滿，翌日因縮短刑期執畢
    出監。再於94年間，因施用毒品案件，經本院以94年度訴字
    第1898號判處有期徒刑10月，嗣經臺灣高等法院以94年度上
    訴字第3865號駁回上訴確定；又於95年間，因施用毒品案件
    ，經臺灣高等法院以95年度上訴字第4528號判處應執行有期
    徒刑1 年6 月確定，嗣經臺灣高等法院以96年度聲減字第11
    00號裁定減刑為有期徒刑9 月確定。上開2 案接續執行，嗣
    於96年10月22日縮刑期滿，翌日因縮短刑期執畢出監等情，
    有臺灣高等法院被告前案紀錄表可稽。其於受有期徒刑之執
    行完畢，5 年以內故意再犯本案有期徒刑以上之罪，均為累
    犯，均應依刑法第47條第1 項之規定加重其刑。爰審酌被告
    施用毒品足以戕害身心健康，其經觀察、勒戒後，仍再度施
    用毒品，顯見其戒毒之意志不堅，自制力不佳，應有入監矯
    治之必要。惟念其施用毒品，戕害己身，且犯後已坦承犯行
    ，態度尚可等一切情狀，分別量處如主文所示之刑，並定其
    應執行刑，以示懲儆。另扣案之海洛因1 包（驗前淨重0.16
    6 公克，驗後餘重0.164 公克），為查獲之第一級毒品，應
    依毒品危害防制條例第18條第1 項前段規定，併予宣告沒收
    銷燬之；至因鑑驗耗盡之海洛因既已滅失，自無庸再為沒收
    銷燬之諭知。又扣案之包裝袋1 個，為被告所有用以盛裝上
    開海洛因之物，此據被告供承在卷，爰依刑法第38條第1 項
    第2 款規定，宣告沒收之。
據上論斷，應依刑事訴訟法第273 條之1 第1 項、第299 條第1
項前段，毒品危害防制條例第10條第1 項、第2 項、第18條第1
項前段，刑法第11條、第47條第1 項、第38條第1 項第2 款、第
51條第5 款，判決如主文。
本案經檢察官靳開聖到庭執行職務。
中    華    民    國    98    年    3     月    31    日
                  刑事第四庭    法  官  謝梨敏
以上正本證明與原本無異
如不服本判決應於送達後10日內向本院提出上訴狀
                                書記官  翁子婷
中    華    民    國    98    年    3     月    31    日
附錄本判決論罪之法條：
毒品危害防制條例第10條
施用第1級毒品者，處6月以上5年以下有期徒刑。
施用第2級毒品者，處3年以下有期徒刑。


司法院資訊處製作；財團法人民間司法改革基金會備份。
